臺灣高雄地方法院刑事判決　　　　　　　100年度易字第606號
公　訴　人　臺灣高雄地方法院檢察署檢察官
被　　　告　楊金發
上列被告因恐嚇案件，經檢察官提起公訴（99年度偵字第32102
號），本院判決如下：
    主  文
楊金發犯恐嚇危害安全罪，處有期徒刑伍月，如易科罰金，以新
台幣壹仟元折算壹日。
    事  實
一、楊金發與楊淑女間前有金錢借貸關係，楊金發於民國99年2
    月26日晚上6 時許，在位於高雄市鳳山區○○○路40號之3
    之羊肉攤（下稱系爭羊肉攤）內，即要求楊淑女應於同年6
    月20日返還新台幣（下同）20萬元，而時間屆至時楊淑女無
    法返還，楊金發竟基於恐嚇危害安全之接續犯意，於該日如
    附表編號1 號至7 號所示時間，以其父楊銀坐所申請000000
    0000號行動電話門號，藉如附表編號1 號至7 號所示聯繫方
    式，與楊淑女為電話聯繫，要求楊淑女需於該日返還20萬元
    ，並先於當日下午如附表編號1 號或2 號所示之電話聯繫中
    ，出言向楊淑女恫嚇稱：「今天若沒有還錢，要對小孩不利
    」等加害生命、身體之事，嗣又於當日晚上如附表編號3 號
    至7 號5 次電話聯繫中之1 次，再出言向楊淑女恫嚇稱「今
    天若沒有還錢，要對小孩不利」、「我已經處理掉1 具屍體
    ，不差妳這1 具」等加害生命、身體之事，使楊淑女心生畏
    懼致生危害於安全。嗣因楊淑女服用大量安眠藥自殺後，始
    查悉上情。
二、案經楊淑女訴由高雄市政府警察局鳳山分局（改制前高雄縣
    政府警察局鳳山分局）移請臺灣高雄地方法院檢察署檢察官
    偵查起訴。
    理  由
一、證據能力之判斷：
    被告楊金發對檢察官提出之證據（含傳聞證據、非傳聞證據
    及符合法定傳聞法則例外之證據），於本院行準備程序時均
    表示對於證據能力無意見（詳100 年度審易緝字第847 號卷
    第13頁），且於本院言詞辯論終結前，對於卷附具有傳聞證
    據性質之證據，均已知其情，而未聲明異議，本院認該等傳
    聞證據作成時之狀況，並無任何違法取證之不適當情形，以
    之作為證據使用均屬適當，自得採為認定事實之證據。
二、事實之認定：
    訊據被告楊金發自承告訴人楊淑女前曾向伊借貸金錢，於99
    年2 月26日晚上6 時許，與楊淑女在系爭羊肉攤內，討論彼
    此間之債權債務關係，楊淑女當天簽寫100 萬元之保管借條
    （下稱系爭保管借條）給伊，並同意於99年6 月20日返還其
    中之20萬元，於99年6 月20日如附表編號1 號至7 號所示時
    間，曾以如附表編號1 號至7 號所示聯繫方式，與楊淑女為
    電話之聯繫，請楊淑女依約返還20萬元，惟矢口否認有恐嚇
    危害安全之犯行，辯稱伊僅於電話中要求楊淑女返還20萬元
    ，並未對楊淑女說「今天若沒有還錢，要對小孩不利」、「
    我已經處理掉1 具屍體，不差妳這1 具」等語，係楊淑女自
    己說她沒有辦法還錢，希望伊不要找她小孩麻煩，伊未以言
    語恐嚇危害楊淑女之安全云云，惟查：
  (一)被告所承部分核與證人即告訴人楊淑女證稱略以：伊於92年
    至95年間，曾陸續向楊金發借錢，但都有還錢，於99年2 月
    26日晚上6 時許，應楊金發之要求至系爭羊肉攤，楊金發口
    出惡言恐嚇，伊因害怕而簽寫系爭保管借條，並同意於99年
    6 月20日返還20萬元，屆期伊無法返還20萬元，楊金發於該
    日如附表編號1 號至7 號所示時間，曾以如附表編號1 號至
    7 號所示聯繫方式，與伊為電話聯繫等語（詳99年度他字第
    3813號卷【下稱偵(一)卷】第7 至9 頁、99年度偵字第32102
    號卷【下稱偵(二)卷】第13至16頁、第66至67頁、第86至88頁
    、本院卷第16至22頁），證人即系爭羊肉攤老闆娘梁金英證
    稱略以：99年2 月26日晚上6 時許，楊金發與楊淑女曾至系
    爭羊肉攤裡面談債務問題，楊金發要求楊淑女寫1 張100 萬
    元的借據，雙方沒有大小聲，楊金發要求楊淑女就寫等語（
    詳偵(二)卷第74頁），大致均相符，且0000000000號行動電話
    門號為被告之父楊銀坐所申請使用，有電信查詢資料1 份附
    卷可稽（詳偵(二)卷第43頁），該門號於如附表編號1 號至7
    號所示時間，確有如附表編號1 號至7 號所示聯繫之事實，
    亦有通聯紀錄1 份附卷可按（詳偵(二)卷第44至54頁），此外
    並有系爭保管借條附卷可憑（詳偵(二)卷第20頁），被告所承
    自堪信為真實，則依被告所承、告訴人楊淑女、證人梁金英
    所證及上開證據所示，被告前與告訴人有金錢借貸關係，被
    告於99年2 月26日晚上6 時許，在系爭羊肉攤內，要求告訴
    人應於同年6 月20日返還20萬元，屆期被告曾於如附表編號
    1 號至7 號所示時間，以如附表編號1 號至7 號所示聯繫方
    式，與告訴人為電話聯繫，要求告訴人需於該日返還20萬元
    之事實，應可認定。至告訴人雖稱於99年2 月26日晚上6 時
    許，在系爭羊肉攤內，被告係以口出惡言之方式恐嚇其簽寫
    100 萬元保管借條，且前向被告所借債務均已歸還云云，但
    口出惡言恐嚇簽寫保管借條部分，業經檢察官為不起訴處分
    ，有不起訴處分書附卷可考（詳偵(二)卷第99至100 頁），且
    因該部分事實及告訴人對被告是否仍有債務未償還，與被告
    是否有本件恐嚇危害安全之犯行僅有間接關連，非本案犯罪
    是否成立判斷前必需釐清之前提事實，本院爰不予以論斷。
  (二)依告訴人另證稱略以：楊金發於99年6 月20日下午之電話聯
    繫中，要求伊當天一定要歸還20萬元，且聯繫過程中曾表示
    「今天若沒有還錢，要對小孩不利」等語，於該日晚上7 時
    多之電話聯繫中，亦因伊表示拿不出錢來還，而口出「今天
    若沒有還錢，要對小孩不利」、「我已經處理掉1 具屍體，
    不差妳這1 具」，伊聽了會害怕，怕楊金發真的對小孩不利
    ，因而於當天晚上9 點多將近10點時吃安眠藥自殺等語（詳
    偵(二)卷第14頁、第87頁、本院卷第19至21頁、第33頁），又
    證人即案發時與告訴人居住於同棟不同層之前夫趙平證稱略
    以：伊於99年6 月20日晚上7 點多，有接獲楊金發撥打伊住
    處之室內電話，楊金發說楊淑女欠他錢，伊因而邀楊金發至
    住處，楊金發於當晚8 、9 點到伊住處，拿楊淑女所簽寫之
    系爭保管條給伊看，楊金發一邊講，伊一邊寫單子，當時楊
    淑女已呈半昏迷狀態，伊有將楊淑女搖醒加以詢問，楊淑女
    說她沒有欠楊金發錢，要伊相信，並哭說楊金發拿3 個小孩
    的生命威脅她，因楊淑女該時意識已不清醒，所以讓她睡覺
    休息，…敲破門進入楊淑女房間後，看到6 排鋁箔裝之安眠
    藥包裝袋，加上不知道的，總數至少有60顆，所以將楊淑女
    送急診時才向醫護人員說楊淑女吃了5 、60顆安眠藥等語（
    詳偵(二)卷第89頁、本院卷第23至25頁、第33頁），證人即告
    訴人友人劉光明證稱略以：於99年6 月間某日晚上，楊淑女
    有打電話給伊，哭說有人以無中生有之債務要她償還，不還
    的話要對她家人、子女不利，並告訴伊她有吃安眠藥，如果
    發生意外希望幫忙處理後事等語（詳偵(二)卷第97頁），經查
    ：
  1.證人趙平上開接獲被告電話後相約會帳之所證，與被告所供
    大致一致（詳本院卷第28頁、第32頁），且有被告所提出趙
    平會帳時所紀錄之債務清單附卷可稽（詳偵(二)卷第22頁），
    該所證自堪信為真實，則依證人趙平上開所證、被告所承及
    債務清單所示，被告及證人趙平確於電話聯繫後，於99年6
    月20日晚上8 、9 時許，在告訴人及趙平住處會帳之事實，
    應可認定。
  2.證人趙平於99年6 月20日晚上電話聯繫後，既於當晚之8 、
    9 時許，即與被告在住處會帳，亟欲釐清前妻即告訴人是否
    積欠被告債務之情甚明，則其證稱在會帳過程曾搖晃告訴人
    查問債務情形之所證，合於常情，堪信為真實。且證人趙平
    證稱搖晃過程中，告訴人呈現半昏迷狀態，意識已非清醒之
    所證，與告訴人上開與被告電話聯繫後，因擔心小孩安危而
    吃安眠藥自殺之所證，及證人劉光明上開接獲告訴人電話及
    聽聞之所證，大致吻合，況告訴人於99年6 月21日下午2 時
    29分許，被送往國軍高雄總醫院緊急診治，當時呈現意識昏
    迷狀態，經留院觀察後，始於同日下午5 時30分辦理出院之
    事實，有該院99年11月11日醫雄企管字第0990006484號函及
    檢附之急診病歷資料附卷可按（詳偵(二)卷第38至42頁），是
    上開所證均堪信為真實，則依告訴人、證人趙平、劉光明上
    開所證，及告訴人被送醫急診及所呈意識昏迷狀態之情，堪
    認告訴人於99年6 月20日晚上如附表編號3 號至7 號所示時
    間，與被告為電話聯繫後，確有吃安眠藥自殺之事實，且證
    人趙平於會帳過程搖晃詢問時，告訴人已呈半昏迷之意識不
    清狀態。至告訴人雖證稱於99年6 月20日晚上9 點多將近10
    點時吃安眠藥自殺，而證人趙平證稱楊金發於同日晚上8 、
    9 點至住處會帳，但觀之證人趙平當晚依被告所說明而記載
    之上開債務清單所示，記載之金錢往來共17筆，其中除記載
    債務發生之大約時間、金額、借款原因外，並註記各該款項
    償還情形，有該債務清單附卷可稽（詳偵查(二)卷第22頁），
    會帳過程之說明及記載當需花費一定之時間，且告訴人於本
    院證述吃安眠藥自殺及證人趙平於本院證述會帳時間為100
    年5 月23日，距案發之99年6 月20日已逾11個月，亦難期其
    等證述之上開時間絕對正確，是尚難以證人趙平證述會帳之
    當晚8 、9 時，較之告訴人證述服安眠藥自殺之當晚9 時多
    接近10時為早，而認該2 人所證不合而不應採信，併予敘明
    。
  3.告訴人於如附表編號3 號至7 號之電話聯繫後，緊接之99年
    6 月20日晚上9 時許將近10時之際，既有吃安眠藥自殺之事
    實，且如證人趙平上開所證，於會帳過程搖晃時，告訴人曾
    於半昏迷意識不清狀態時，表示被告以小孩之生命威脅，另
    證人劉光明亦證稱，告訴人於吃安眠藥後請其處理後事時，
    曾提及有人因催討債務而揚言對其家人、小孩不利，況被告
    自承告訴人在99年6 月20日該日之電話聯繫中，確曾對其表
    示「希望其不要找伊小孩麻煩」等語（詳本院卷第31頁），
    上開事證在在顯示，告訴人上開被告於99年6 月20日下午之
    電話聯繫中，對其表示「今天若沒有還錢，要對小孩不利」
    等語，另於當晚7 時許之電話聯繫中，對其表示「今天若沒
    有還錢，要對小孩不利」、「我已經處理掉1 具屍體，不差
    妳這1 具」等語之所證，均與事實相符，被告辯稱未對告訴
    人表示上開言語，尚與事實不符，不足採信。至證人趙平於
    100 年1 月25日檢察官偵查時證稱略以：送急診時，經楊淑
    女說明，伊始知悉本件楊金發恐嚇楊淑女之情（詳偵(二)卷第
    89頁），上開所證，形式上雖與其前所為會帳後搖晃告訴人
    時，即聽聞告訴人表示被告以小孩生命威脅之證述內容有所
    出入，然因會帳搖晃時告訴人已呈昏迷意識不清之狀態，告
    訴人意識狀態既非清晰，所述是否可信，自難期通常之人可
    立即為判斷，是證人趙平應係衡量當時情況後，選擇先讓告
    訴人得以充分休息，希望其精神狀態得以好轉（當時尚不知
    告訴人吃安眠藥自殺之情），待日後情況明朗後，再處理該
    爭端，是該時尚無法確認告訴人被恐嚇之情，直至翌日發現
    告訴人服安眠藥自殺予以送醫，於送醫過程經告訴人告知，
    始確認告訴人被恐嚇，是上開證述內容之所以有差異，應係
    未說明會帳搖晃時尚未可得確定之故，尚難認前後所證有何
    實質不合，併予敘明。
  4.依被告所供，案發時僅使用0000000000號行動電話門號（詳
    本院卷第31頁），又依告訴人證稱略以：案發時僅使用0000
    000000號行動電話門號，住處之市內電話門號為00-0000000
    號（詳本院卷第19頁），而依0000000000號行動電話門號之
    通聯紀錄顯示，該門號於99年6 月20日下午，僅於如附表編
    號1 號、2 號所示之時間，2 次撥打0000000000號行動電話
    門號，並未撥打00-0000000號市內電話門號，另該日晚上7
    時至8 時，被告使用之上開行動電話門號及告訴人使用之上
    開行動電話門號、市內電話門號，除如附表編號3 號至7 號
    所示之電話聯繫外，僅被告使用之上開行動電話門號，於7
    時30分6 秒至30分24秒，曾撥打告訴人上開市內電話門號，
    有該通聯紀錄附卷可稽（詳偵(二)卷第44至54頁），而告訴人
    撥打7 時30分6 秒至30分24秒該次電話聯繫時，係證人趙平
    接聽電話，業據被告供述在卷（詳本院卷第32頁），核與證
    人趙平證稱略以：99年6 月20日晚上確係接到被告撥打00-0
    000000號市內電話門號，而相約在住處會帳等語（詳本院卷
    第32頁）大致相符，是堪認7 時30分6 秒至30分24秒該次電
    話聯繫之通話人為被告及證人趙平，尚與告訴人無涉，則依
    告訴人上開被告於99年6 月20日下午之電話聯繫中，對其表
    示「今天若沒有還錢，要對小孩不利」等語，於該日晚上7
    時多之電話聯繫中，對其口出「今天若沒有還錢，要對小孩
    不利」、「我已經處理掉1 具屍體，不差妳這1 具」之所證
    ，堪認被告係於如附表編號1 號、2 號所示之電話聯繫中，
    對告訴人表示「今天若沒有還錢，要對小孩不利」等語，並
    於如附表編號3 號至7 號所示之電話聯繫中，對告訴人表示
    「今天若沒有還錢，要對小孩不利」、「我已經處理掉1 具
    屍體，不差妳這1 具」等語，而因離案發時間已久，告訴人
    已無法詳細說明，99年6 月20日下午及晚上7 時許，被告表
    示上開不當言語之次數，基於罪疑惟輕之原則，本件應認被
    告於如附表編號1 號或2 號所示之電話聯繫中，對告訴人表
    示「今天若沒有還錢，要對小孩不利」等語1 次，並於如附
    表編號3 號至7 號所示之5 次電話聯繫中，對告訴人表示「
    今天若沒有還錢，要對小孩不利」、「我已經處理掉1 具屍
    體，不差妳這1 具」等語1 次。再者，告訴人於99年11月30
    日檢察官偵查時，雖曾證稱99年6 月20日下午，被告係於3
    、4 時撥打行動電話與其聯絡（詳偵(二)卷第67頁），與上開
    所述該2 人當天下午之電話聯繫情形不符，但此應係時間相
    隔較久，告訴人已無法清楚記憶電話聯繫時間所致，難認其
    有刻意為不實陳述之情，附此陳明。
  5.按刑法第305 條之恐嚇罪，所稱以加害生命、身體、自由、
    名譽、財產之事，恐嚇他人者，係指以使人生畏怖心為目的
    ，而通知將加惡害之旨於被害人而言，此有最高法院52年台
    上字第751 號判例可資參照；又上開規定所保護之法益，是
    個人得免於恐懼之意思決定自由，是僅需行為人客觀上將加
    害生命、身體、自由、名譽與財產等事項通知他人，而該通
    知事項，依其所通知之方法、態樣、內容，以社會一般觀念
    加以客觀判斷，確足以使受到通知之人心生畏懼，致危及其
    在社會日常生活之安全感，即應成立該規定之犯罪；故而恐
    嚇罪之成立並不以行為人確有加害之意為必要，而被害人是
    否心生畏懼，依前所述，亦應本於社會客觀經驗法則以為判
    斷基準。而本件被告既口出「今天若沒有還錢，要對小孩不
    利」、「我已經處理掉1 具屍體，不差妳這1 具」等語，所
    言已涉生命、身體之危害，且如上所述，告訴人於案發後確
    有服用安眠藥自殺及交代後事之事實，堪認告訴人所為聽了
    會害怕，擔心被告對其小孩不利之所證，與經驗法則相符，
    則被告上開所為業已致生危害於告訴人安全之事實，亦可認
    定。
  (三)綜上所述，本件事證已臻明確，被告確有如事實欄所載之犯
    行，應可認定。
三、論罪科刑：
    核被告所為，係犯刑法第305 條之恐嚇危害安全罪。被告上
    開2 次恐嚇行為，係基於同一加害生命、身體之犯意，於密
    切接近之時間實施，對同一被害人恫以相類危害通知，侵害
    同一法益，各行為之獨立性極為薄弱，依一般社會健全觀念
    ，難以強行分割，在刑法評價上，應視為數個舉動之接續施
    行，合為包括之一行為予以評價，而論以接續犯。被告於如
    附表編號1 號或2 號所示之電話聯繫中，對告訴人表示「今
    天若沒有還錢，要對小孩不利」之恐嚇危害安全犯行，及於
    如附表編號3 號至7 號5 次電話聯繫中之1 次，對告訴人表
    示「我已經處理掉1 具屍體，不差妳這1 具」之恐嚇危害安
    全犯行，雖未據起訴，惟與起訴部分有接續犯之實質上一罪
    關係，為起訴效力所及，本院自應併予審理。爰審酌被告不
    思以理性方式解決債務糾紛，竟於撥打電話催討債務時，向
    告訴人出言恫以上開危害生命、身體安全之語，使告訴心生
    畏懼，所為實屬不該，且否認犯行，犯後態度不佳，另告訴
    人因本件犯罪而服用安眠藥自殺，足見造成之危害較為重大
    ，惟念被告前無犯罪紀錄，有臺灣高等法院被告前案紀錄表
    附卷可稽（詳本院卷第38頁），素行尚佳，及其犯罪動機、
    目的、手段，其教育程度為國中畢業，從事水電工工作，家
    境小康（詳偵(一)卷第4 頁警詢筆錄）等一切情狀，量處如主
    文所示之刑，並諭知易科罰金之折算標準，以資懲儆。至被
    告用以撥打電話向告訴人恐嚇之0000000000號行動電話門號
    ，為其父楊銀坐所申請，有電信查詢資料附卷可按（詳偵(二)
    卷第43頁），非被告所有，是無庸宣告沒收該門號之SIM 卡
    ，另搭配上開行動電話門號使用之行動電話並未扣案，其廠
    牌、型式均不明，且無證據可資證明為被告所有，亦不宣告
    沒收，附此敘明。
據上論斷，應依刑事訴訟法第299 條第1 項前段，刑法第305 條
、第41條第1 項前段，刑法施行法第1 條之1 ，判決如主文。
本案經檢察官魏豪勇到庭執行職務。
中    華    民    國   100    年    6     月    7     日
                  刑事第六庭    法  官  鄭峻明
以上正本證明與原本無異。
如不服本判決應於收受判決後10日內向本院提出上訴書狀，並應
敘述具體理由。其未敘述上訴理由者，應於上訴期間屆滿後20日
內向本院補提理由書(均須按他造當事人之人數附繕本)「切勿逕
送上級法院」。
中    華    民    國   100    年    6     月    7     日
                                書記官  吳韻芳
附錄論罪科刑法條：
刑法第305 條
以加害生命、身體、自由、名譽、財產之事，恐嚇他人致生危害
於安全者，處2 年以下有期徒刑、拘役或3 百元以下罰金。
附表：
┌──┬───────────┬─────────────────┐
│編號│時間                  │聯繫方式                          │
├──┼───────────┼─────────────────┤
│1   │99年6 月20日下午1 時48│楊金發以0000000000號行動電話門號撥│
│    │分30秒至48分43秒      │打楊淑女0000000000號行動電話門號  │
├──┼───────────┼─────────────────┤
│2   │99年6 月20日下午1 時50│楊金發以0000000000號行動電話門號撥│
│    │分51秒至51分7 秒      │打楊淑女0000000000號行動電話門號  │
├──┼───────────┼─────────────────┤
│3   │99年6 月20日晚上7 時1 │楊金發以0000000000號行動電話門號撥│
│    │分28秒至2 分6 秒      │打楊淑女00-0000000號市內電話門號  │
├──┼───────────┼─────────────────┤
│4   │99年6 月20日晚上7 時5 │楊金發以0000000000號行動電話門號撥│
│    │分38秒至6 分40秒      │打楊淑女00-0000000號市內電話門號  │
├──┼───────────┼─────────────────┤
│5   │99年6 月20日晚上7 時15│楊淑女以00-0000000號市內電話門號撥│
│    │分28秒至17分8 秒      │打楊金發0000000000號行動電話門號  │
├──┼───────────┼─────────────────┤
│6   │99年6 月20日晚上7 時38│楊淑女以0000000000號行動電話門號撥│
│    │分34秒至40分59秒      │打楊金發0000000000號行動電話門號  │
├──┼───────────┼─────────────────┤
│7   │99年6 月20日晚上7 時56│楊淑女以0000000000號行動電話門號撥│
│    │分30秒至8 時6 分2 秒  │打楊金發0000000000號行動電話門號  │
└──┴───────────┴─────────────────┘